最高法院刑事判決　　　　　　　　　　　　　　　九十一年度台上字第七一七七號
　　上　訴　人　甲○○
　　 選任辯護人　熊賢祺律師
右上訴人因違反肅清煙毒條例等罪案件，不服台灣高等法院台中分院中華民國八十九
年八月十六日第二審判決（八十八年度上訴字第二００四號，起訴案號：台灣彰化地
方法院檢察署八十六年度偵字第一０五七三號），提起上訴，本院判決如左：
    主  文
原判決關於販賣毒品部分撤銷，發回台灣高等法院台中分院。
其他上訴駁回。
    理  由
一撤銷發回（即販賣毒品）部分
本件原判決認定：上訴人甲○○基於營利之概括犯意，於民國八十六年八月、九月間
，在彰化縣彰化市區內某不特定地點，以每小包新台幣（下同）五千元之價格，每次
一小包之數量，先後三次販賣毒品海洛因予黃利重，所得計一萬五千元。嗣黃利重為
警查獲，為配合警方調查，乃於同年十一月二十五日十四時許，佯以電話聯絡購買海
洛因後，上訴人依約在彰化縣彰化交流道旁明星保齡球館門前，欲再販賣海洛因予黃
利重時，為警當場查獲而未遂，並扣得海洛因三小包（淨重三‧０二公克）及分裝用
塑膠袋九個等情。因而撤銷第一審此部分之科刑判決，改判仍依修正前肅清煙毒條例
第五條第一項及其他相關規定，論處上訴人以連續販賣毒品罪刑，固非無見。
惟按：(一)、被告之自白，須非出於強暴、脅迫、利誘、詐欺或其他不正之方法，且與
事實相符者，始得採為證據。如果被告之自白，係出於不正之方法，並非自由陳述，
即其取得自白之程序，已非適法，則不問自白內容是否確與事實相符，因其非係適法
之證據，即不得採為判決之基礎。故審理事實之法院，遇有被告對於自白提出刑求之
抗辯時，應先於其他事實而為調查。原判決認定上訴人有前揭連續販賣海洛因予黃利
重之犯行，係以上訴人於警訊時之自白為主要證據之一（見原判決第三頁，理由一之
(一)）。然依卷內資料，上訴人於原審曾主張其警訊之自白，係遭警刑求所致（見原審
卷第一二八頁背面至第一二九頁）。原審就此刑求之抗辯，並未依法調查，以察警方
取得自白之程序是否適法，亦未說明無須調查之理由，遽採該項自白為論斷之基礎，
其判決即難謂為適法。(二)、犯修正前肅清煙毒條例第五條第一項之販賣毒品罪者，其
供犯罪所用之物，均應依同條例第十三條第一項之規定諭知沒收，法院無審酌之餘地
。而毒品之外包裝有防止毒品裸露、逸出及潮濕之功用，並便於攜帶及交易，其係供
販賣毒品所用之物，至為顯然。上訴人為警查獲時，扣得之海洛因三小包，經送請法
務部調查局鑑驗結果，合計淨重三‧０二公克、包裝重一‧五八公克，有該局鑑定通
知書在卷可稽（見第一審卷第一五八頁），原判決僅就該淨重三‧０二公克之海洛因
諭知沒收銷燬，對於其外包裝部分則未依法為沒收之宣告，併有違誤。(三)、扣案之上
訴人所有供分裝用之塑膠袋九個，於尚未分裝毒品之前，祇係供販賣毒品預備之物而
已，原判決認係供販賣毒品所用之物，已有未合；且該塑膠袋九個茍係供販賣毒品所
用之物，原判決未適用前引修正前肅清煙毒條例第十三條第一項之特別規定，而依刑
法第三十八條第一項第二款諭知沒收（見原判決第七頁末二行），亦有適用法則不當
之違背法令。以上或為上訴意旨所指摘，或為本院得依職權調查之事項，應認原判決
此部分有撤銷發回之原因。
二上訴駁回（即轉讓禁藥）部分
查第三審上訴書狀，應敘述上訴之理由，其未敘述者，得於提起上訴後十日內補提理
由書於原審法院，已逾上述期間，而於第三審法院未判決前仍未提出上訴理由書狀者
，第三審法院應以判決駁回之，刑事訴訟法第三百八十二條第一項、第三百九十五條
後段規定甚明。本件上訴人不服原審判決，於八十九年九月十八日提起上訴，就原判
決論處其連續明知為禁藥而轉讓罪刑部分，並未敘述上訴理由，迄今逾期已久，於本
院未判決前仍未提出，依上開規定，其此部分之上訴自非合法，應予駁回。
據上論結，應依刑事訴訟法第三百九十七條、第四百零一條、第三百九十五條後段，
判決如主文。
中      華      民      國    九十一    年     十二     月     十八     日
                              最高法院刑事第十庭
                                  審判長法官  林  增  福
                                        法官  邵  燕  玲
                                        法官  吳  昆  仁
                                        法官  陳  世  雄
                                        法官  惠  光  霞
      右正本證明與原本無異
                                              書  記  官
中      華      民      國    九十一    年     十二     月    二十三    日
